---
title: "Issue #2 - AI模型性能投票分析"
format: html
editor: visual
---

## 📚 Whole Game: AI模型投票数据分析

本案例展示了一个完整的**数据科学工作流程 (Whole Game)**，包括：

### 🔄 完整流程

1. **数据获取 (Data Acquisition)**：从 GitHub Issue 抓取投票数据
2. **数据解析 (Data Parsing)**：从非结构化文本中提取模型排名
3. **数据统计 (Data Statistics)**：计算各模型的投票数和平均排名
4. **数据可视化 (Data Visualization)**：生成多种图表展示分析结果
5. **数据发布 (Data Publishing)**：通过 Quarto 生成可交互报告

### 🛠️ 工具介绍

| 工具 | 用途 | 特点 |
|------|------|------|
| **GitHub API** | 数据源 | RESTful 接口，支持分页 |
| **httr** | HTTP 请求 | R 语言 HTTP 客户端 |
| **dplyr** | 数据处理 | 管道操作，数据转换 |
| **stringr** | 文本处理 | 正则表达式，模式匹配 |
| **ggplot2** | 可视化 | 声明式绘图，图形语法 |
| **tidyr** | 数据整形 | 宽表/长表转换 |
| **Quarto** | 文档生成 | 可复现计算文档 |

### 📋 最佳实践

- **模式识别**：使用正则表达式从文本中提取结构化数据
- **数据整形**：使用 tidyr 进行数据透视和重塑
- **多维度分析**：从不同角度（票数、排名）分析数据
- **可视化原则**：选择合适的图表类型展示数据

### 📖 什么是模型排序？

在本案例中，每位同学对5个AI模型进行排序（1-5名），这种数据结构常用于：

- **A/B测试结果分析**
- **用户偏好调查**
- **算法性能评估**

分析方法包括：
- **频次统计**：各选项被选为第1名的次数
- **平均排名**：计算每个选项的平均排名得分
- **排名分布**：分析各选项在不同排名位置的分布

---

```{r}
#| echo: false
#| warning: false
library(httr)
library(jsonlite)
library(dplyr)
library(stringr)
library(ggplot2)
library(tidyr)
library(showtext)
# 添加中文字体
font_add("WenQuanYi", "/System/Library/Fonts/wqy-microhei.ttc")
font_add("SourceHanSerif", "/Users/gaoch/Library/Fonts/SourceHanSerifSC-Regular.otf")
showtext_auto()

# 使用 gh CLI 获取数据（避免 API 限流）
# 先检查本地是否有缓存数据
cache_file <- "issue2_comments.json"
if (!file.exists(cache_file)) {
  # 获取 Issue 2 评论数据
  system("gh api repos/D2RS-2026spring/members/issues/2/comments --paginate > issue2_comments.json")
}

# 读取本地缓存数据
all_comments <- fromJSON(cache_file, simplifyVector = TRUE)

cat("获取到", nrow(all_comments), "条投票评论\n")
```

## 数据解析

```{r}
# 定义常见模型名称映射
model_mapping <- c(
  "gpt-5" = "GPT-5",
  "gpt-4o" = "GPT-4o",
  "gpt-4" = "GPT-4",
  "gpt-3.5" = "GPT-3.5",
  "claude-opus" = "Claude Opus",
  "claude-sonnet" = "Claude Sonnet",
  "claude-haiku" = "Claude Haiku",
  "claude-3" = "Claude 3",
  "gemini" = "Gemini",
  "deepseek" = "DeepSeek",
  "kimi" = "Kimi",
  "qwen" = "Qwen",
  "glm" = "GLM",
  "minimax" = "MiniMax",
  "grok" = "Grok"
)

# 提取模型排名
extract_models <- function(body) {
  lines <- str_split(body, "\n")[[1]]
  lines <- lines[str_detect(lines, "^\\d+[.．、]")]
  
  models <- c()
  for (i in seq_along(lines)) {
    line <- lines[i]
    # 提取模型名称
    for (model in names(model_mapping)) {
      if (str_detect(tolower(line), tolower(model))) {
        models <- c(models, model_mapping[model])
        break
      }
    }
  }
  models
}

# 解析所有投票 - 将数据框转为列表
comments_list <- split(all_comments, seq(nrow(all_comments)))

vote_data <- lapply(comments_list, function(x) {
  models <- extract_models(x$body)
  if (length(models) > 0) {
    data.frame(
      rank = 1:length(models),
      model = models,
      stringsAsFactors = FALSE
    )
  }
}) %>% bind_rows()

cat("解析到", nrow(vote_data), "条模型排名记录\n")
```

## 统计分析

### 1. 模型排名频次

```{r}
# 计算每个模型在各排名的频次
rank_frequency <- vote_data %>%
  group_by(model, rank) %>%
  summarise(count = n(), .groups = "drop")

# 计算总票数
total_votes <- vote_data %>%
  count(model, sort = TRUE)

print(head(total_votes, 15))
```

### 2. 平均排名

```{r}
# 计算平均排名
avg_rank <- vote_data %>%
  group_by(model) %>%
  summarise(
    avg_position = mean(rank),
    total_votes = n(),
    .groups = "drop"
  ) %>%
  arrange(avg_position)

print(avg_rank)
```

## 数据可视化

### 1. 模型总投票数

```{r}
ggplot(head(total_votes, 15), aes(x = reorder(model, n), y = n)) +
  geom_bar(stat = "identity", fill = "steelblue") +
  coord_flip() +
  labs(title = "AI模型投票总次数 (Top 15)", x = "模型", y = "投票次数") +
  theme_minimal()
```

### 2. 排名热力图

```{r}
# 排名分布热力图
rank_matrix <- vote_data %>%
  filter(rank <= 5) %>%
  count(model, rank) %>%
  pivot_wider(names_from = rank, values_from = n, values_fill = 0)

# 选择前10个模型
top_models <- head(total_votes$model, 10)
rank_matrix_filtered <- rank_matrix %>% filter(model %in% top_models)

# 转换为长格式并绘图
rank_long <- rank_matrix_filtered %>%
  pivot_longer(cols = -model, names_to = "rank", values_to = "count") %>%
  mutate(rank = as.integer(rank))

# 计算每个模型的平均排名用于排序
model_avg_rank <- vote_data %>%
  group_by(model) %>%
  summarise(avg_position = mean(rank), .groups = "drop")

rank_long <- rank_long %>%
  left_join(model_avg_rank, by = "model")

ggplot(rank_long, aes(x = rank, y = reorder(model, avg_position), fill = count)) +
  geom_tile() +
  scale_fill_gradient(low = "white", high = "coral") +
  labs(title = "模型排名分布热力图 (Top 10)", x = "排名", y = "模型") +
  theme_minimal()
```

### 3. 平均排名柱状图

```{r}
ggplot(head(avg_rank, 15), aes(x = reorder(model, avg_position), y = avg_position)) +
  geom_bar(stat = "identity", fill = "coral") +
  coord_flip() +
  labs(title = "AI模型平均排名 (越低越好)", x = "模型", y = "平均排名") +
  theme_minimal() +
  scale_y_reverse()
```

### 4. 箱线图

```{r}
# 排名分布箱线图
ggplot(vote_data %>% filter(model %in% top_models), 
       aes(x = reorder(model, rank), y = rank)) +
  geom_boxplot(fill = "lightblue") +
  coord_flip() +
  labs(title = "模型排名分布 (Top 10)", x = "模型", y = "排名") +
  theme_minimal()
```

## 保存为CSV

```{r}
# 导出投票数据 - 简化版
num_voters <- nrow(all_comments)
vote_matrix <- matrix(NA, nrow = num_voters, ncol = 5)
colnames(vote_matrix) <- paste0("第", 1:5, "名")

for (i in 1:5) {
  rank_i_data <- vote_data %>% filter(rank == i)
  vote_matrix[1:nrow(rank_i_data), i] <- rank_i_data$model
}

vote_export <- as.data.frame(vote_matrix, stringsAsFactors = FALSE)

write.csv(vote_export, "issue2_voting.csv", row.names = FALSE, fileEncoding = "UTF-8")
cat("投票数据已保存到: issue2_voting.csv\n")
cat("共", nrow(vote_export), "条投票记录\n")
```

## 总结

```{r}
#| echo: false
cat("=== 投票分析总结 ===\n")
cat("总投票人数:", nrow(all_comments), "\n")
cat("有效投票记录:", nrow(vote_data) / 5, "条\n")
cat("\n最受欢迎模型 (总票数):\n")
print(head(total_votes, 5))
cat("\n综合最佳模型 (平均排名):\n")
print(head(avg_rank, 5))
```

## 📊 结果分析

### 数据结构

从 GitHub Issue 获取的投票数据需要解析为结构化格式：

| 字段 | 类型 | 说明 |
|------|------|------|
| `user.login` | 字符串 | GitHub 用户名 |
| `body` | 字符串 | 投票内容（包含1-5名模型排名） |

### 原始数据格式示例

```
1. gpt-4o
2. gemini-pro-2.5
3. kimi-2.5
4. deepseek-r1
5. claude-sonnet-3-6
```

### 数据解析方法

1. **按行分割**：将文本按换行符分割
2. **提取排名**：匹配以数字开头的行（`^\\d+[.．、]`）
3. **模型识别**：通过关键字匹配识别模型名称
4. **标准化映射**：将不同写法统一为标准名称

### 分析维度

1. **总票数**：各模型被选为第1名的次数
2. **平均排名**：各模型的平均排名得分（越低越好）
3. **排名分布**：各模型在不同排名位置的分布情况

### 🎯 教学要点

1. **文本解析**：从非结构化文本中提取结构化数据
2. **模式匹配**：使用正则表达式识别和提取信息
3. **数据透视**：使用 tidyr 进行数据整形
4. **可视化选择**：
   - 柱状图：展示频次差异
   - 热力图：展示多维度分布
   - 箱线图：展示排名分布
5. **排序分析**：理解排序数据的特殊性

### 💡 扩展思考

- 如何处理模型名称的多种写法？
- 如何计算加权排名？
- 如何进行统计显著性检验？
